【裁判字號】    92,判,1078
【裁判日期】    920821
【裁判案由】    年資
【裁判全文】
最  高  行  政  法  院  判  決                  九十二年度判字第一○七八號
    再 審原 告  甲○○
    再 審被 告  國防部
    代  表  人  湯曜明
右當事人間因年資事件，再審原告對於中華民國九十年十一月十六日本院九十年度判
字第二一六三號判決，提起再審之訴。本院判決如左：
    主  文
再審之訴駁回。
再審訴訟費用由再審原告負擔。
    理  由
按行政訴訟法第二百七十三條第一項第一款所稱適用法規顯有錯誤，係指原判決所適
用之法規與該案應適用之現行法規相違背，或與解釋判例有所牴觸者而言。至於事實
認定職權之正當行使或法律上見解之歧異，再審原告對之縱有爭執，要難謂為適用法
規顯有錯誤，而據為再審之理由。本件再審原告原係空軍中將，於民國八十二年八月
十六日轉任總統府政風處處長，並於同年十月一日辦理退伍。嗣再審原告於八十六年
十二月十六日屆滿六十五歲，八十七年一月十六日退休，請求將士官年資五年十月十
七日併計公職年資，經再審被告所屬人事參謀次長室（下稱人次室）八十七年三月二
十日易日字第○四六七八號函否准所請。再審原告不服，循序提起訴願、再訴願，
遞遭決定駁回，提起行政訴訟，亦經本院八十八年度判字第三八四三號判決（下稱前
判決）駁回。嗣再審原告以前判決有行政訴訟法第二百七十三條第一項第一款再審事
由，提起再審之訴，經本院以九十年度判字第二一六三號判決（下稱原判決）駁回再
審原告前程序之訴。再審原告仍以原判決有行政訴訟法第二百七十三條第一項第一款
再審事由，提起再審之訴。其再審意旨及補充理由略謂：按八十一年六月一日修定公
布之陸海空軍軍官服役條例施行細則第二十三條第二項但書：「但軍官士官年資合計
均以三十年為限」，但陸海空軍軍官服役條例及陸海空軍士官服役條例乃各為獨立之
法律，各有依法退休待遇之規定，並無須合併計算之明文，更無軍官、士官年資合併
計算不得超過三十年之規定，故上述但書「軍官」、「士官」年資合計之規定，擴張
軍官服役條例施行細則之適用主體，與母法相牴觸，違反中央法規標準法第五條、第
十一條、法律保留、法律優越原則暨行政程序法第一百五十八條等相關法律條文，亦
與最高行政法院四十七年判字第四號、四十九年判字第六號等判例、司法院釋字第四
七九號、四八八、四四三號等解釋意旨不符，上述但書逾越母法，增加母法所無之限
制，應不予適用。且上開陸海空軍軍官服役條例施行細則第二十三條第二項既准依志
願不併計支領軍官退休俸者另依士官退除給與規定支領退伍金，則士官年資自可依陸
海空軍士官服役條例施行細則第二十二條第二項暨七十一年二月二日修正發布之公務
人員退休法施行細則第十條第三款規定併計為公務員退休年資。又原公務人員退休法
施行細則第十二條第二項規定「再任公務人員重行退休時，其退休金基數或百分比連
同以前退休金基數或百分比合併計算，以不超過本法第六條所定最高標準為限，其以
前退休已達最高限額者，不再增給，未達最高限額者，補足其差額。」上開規定依銓
敘部及行政院人事行政局共同解釋，於軍職人員轉任公務人員者不受其限制，是再審
原告雖以軍官退伍，支領三十年之退除給與，但仍得依法申請士官軍職查證，併計公
務人員年資退休，原判決適用法規顯有錯誤等語。查八十一年六月一日修訂公布之陸
海空軍軍官服役條例施行細則第二十三條規定：「本條例第二十一條所定軍官退伍除
役給與之計算，依左列規定：一、現役實職年資，以其服軍官、士官現役實職之時間
合併計算，合於支退伍金者，未逾半年，以半年計，合於支退休俸者，逾二十年或十
五年後，每增加一年，依規定加發其給與，不足一年以一年計．．．。前項第一款軍
官、士官年資合併計算，其軍官年資已滿二十年者，士官年資，准依志願選擇併計支
領退休俸或另依士官退除給與規定支領退伍金。但軍官、士官年資合計均以三十年為
限。」再審原告主張上開軍官、士官年資合計均以三十年為限之規定，違背陸海空軍
軍官服役條例及陸海空軍士官服役條例之母法授權，並違反法律保留原則。惟查六十
三年五月二十八日修正公布之陸海空軍軍官服役條例第二十七條規定退伍金、退休俸
、贍養金之給與規定，依其附表所示，服役三十年以上者，其退休俸給與為月薪額百
分之九十，不再增加；而陸海空軍士官服役條例第二十七條亦規定退伍金、退休俸、
贍養金給與規定，依其附表所示，服役三十年以上者，其退休俸給與亦為月薪額百分
之九十，不再增加。即不論軍官、士官，其退休金或退休俸，最高均採計三十年之年
資。而軍官、士官雖有其個別退休之法律（六十四年八月十一日已合併制定公布陸海
空軍軍官士官服役條例），惟士官升軍官人員因受服役年齡限制，服軍官役年資，多
未滿二十年，退伍時無法支領退休俸，上開陸海空軍軍官服役條例施行細則第二十三
條規定准予併計，自屬合理。對於軍官、士官年資合併計算，其軍官年資已滿二十年
者，士官年資，雖准依志願選擇併計支領退休俸或另依士官退除給與規定支領退伍金
，惟如軍官士官年資併計已滿三十年以上者，既均核給退休俸百分之九十，餘士官年
資自不宜再發給退除給與；對於僅軍官年資已超過三十年以上，核給退休俸百分之九
十後，士官年資亦不宜再發給退除給與，否則對於無士官年資而軍官年資超過三十年
以上者，亦僅能核給退休俸百分之九十，顯非公平，故上開施行細則第二十三條規定
軍官、士官年資合計均以三十年為限，並不違背母法規定之精神，且未增加法律所無
之限制，自未違反法律保留原則、中央法規標準法第五條、第十一條、行政程序法第
一百五十八條等規定。再審原告之軍官年資已經超過三十年，支領軍官退休俸之外，
無支領士官退伍金之可言，其主張依修正前公務人員退休法施行細則第十條第三款及
前陸海空軍士官服役條例施行細則第二十二條第二項規定得併計為公務員退休年資，
自無可採。原判決以再審原告於公務人員退休時，填載軍職年資不列軍官部分，僅列
士官部分，而另以其軍官年資請領退休俸，如果得逞，則與已核給退休俸者無殊，如
准予併計公務員退休年資，與上開公務人員退休法施行細則第十條第三款規定軍職年
資得併計為公務員退休年資以未支領軍官退除給與為限之立法意旨有違，難予准許，
駁回再審原告前程序之訴，經核並無所適用之法規與應適用之現行法規相違背，或與
再審原告所指解釋、判例相牴觸情形。至原公務人員退休法施行細則第十二條第二項
規定，係有關再任公務員其退休金基數之計算規定，與本件再審原告請求公務員退休
併計其士官年資，兩不相涉，自難援引為其有利之認定。原判決並無行政訴訟法第二
百七十三條第一項第一款之再審事由，再審原告提起本件再審之訴，顯無理由，應予
駁回。
據上論結，本件再審之訴為無理由，爰依行政訴訟法第二百七十八條第二項、第九十
八條第三項前段，判決如主文。
中    華    民    國    九十二      年      八        月    二十一      日
                    最 高 行 政 法 院  第 五 庭
                                審 判 長 法  官      徐  樹  海
                                         法  官      鍾  耀  光
                                         法  官      鄭  淑  貞
                                         法  官      姜  仁  脩
                                         法  官      林  茂  權
右  正  本  證  明  與  原  本  無  異
                                         法院書記官  阮  桂  芬
中    華    民    國    九十二      年      八        月    二十二      日


司法院資訊處製作；財團法人民間司法改革基金會備份。
